臺灣高等法院臺南分院刑事判決　　　　　　九十三年度交上易字第八八號　　Ｇ
　　　上　訴　人
　　　即　被　告　甲　○　○
　　　選任辯護人　盧　奇　南
右上訴人因過失致死案件，不服中華民國九十二年十二月二十九日臺灣嘉義地方法院
九十二年度交易字第一四○號第一審判決（起訴案號：臺灣嘉義地方法院檢察署九十
二年度偵字第五二七八號），提起上訴，本院判決如左：
      主      文
上訴駁回。
      事      實
一、甲○○明知無駕駛執照不得駕車，竟於民國（下同）九十二年三月廿四日晚上八
    時四十分許，駕駛ＥＣ─一四七五號小貨車，沿台一線公路北向南行駛，於行經
    台一線公路二四四公里六百公尺南下路段，即嘉義縣大林鎮境時，應注意台一線
    公路之機車專用道，不得任意停車，而當時天候晴、夜間有照明、路面乾燥、無
    缺陷、無障礙物、視距良好，無不能注意情事，甲○○竟疏未注意，而貿然將上
    開小貨車，停於台一線機車專用道，適黃進輝駕駛ＨＯＰ─八九一號重機車，亦
    沿北往南，同向自後駛至，遂撞上停於機車專用道之甲○○所駕駛小貨車後方，
    機車因而前方全毀，黃進輝人車倒地，造成黃進輝受有臉及下頷部挫傷、喉部挫
    裂傷併甲狀腺破裂等致命傷害，經送醫後，終因喉部挫傷，併甲狀腺破裂、胸部
    挫傷，致心肺衰竭，於九十二年三月廿五日上午十一時四十五分許，不治死亡。
二、案經黃進輝母親訴由臺灣嘉義地方法院檢察署檢察官相驗後自動檢舉偵查起訴。
      理      由
一、訊據上訴人即被告甲○○，對於右述時地，駕車違規停車肇事，致被害人黃進輝
    死亡等情供承不諱，然否認有過失致死犯行，辯稱被害人死亡與本件車禍無因果
    關係云云。然右揭車禍事實，業據同案被告江政鎮（過失致死部分，已不起訴處
    分，頂替罪部分，由檢察官聲請簡易處刑）、莊本源、許貌容等人於警訊證述甚
    詳（詳相驗卷三至五、十一至十二頁），並有道路交通事故調查報告表及車損照
    片十紙在卷可稽（詳相驗卷十三至二十頁）。且被害人黃進輝因本件車禍死亡，
    亦經檢察官督同法醫師到場相驗屬實，製有勘驗筆錄、驗斷書、相驗屍體證明書
    在卷足憑（詳相驗卷二七、三七至四三頁）。是被告駕車肇事致人死亡事實，應
    堪認定。
二、次按車種專用車道標線，用以指示僅限於某車種行駛專用車道，其他車種及行人
    不得進入；又汽車停車時，於顯有妨害他車通行之處所，不得停車，道路交通標
    誌標線號誌設置規則第一百七十四條、道路交通安全規則第一百十二條第一項第
    九款，分別定有明文。查本件肇事時間，為晚上八時四十分許，天色已晚，被告
    理應注意上開道路交通安全規則規定，且肇事當時天候晴、夜間有照明、路面乾
    燥、無缺陷、無障礙物、視距良好，無不能注意狀況，被告能注意，竟疏未注意
    ，而任意將小貨車，停放於機車道，致肇本件車禍，被告自有過失甚明。又被害
    人係因本件車禍死亡，則被告過失行為，與被害人死亡間，顯有相當因果關係。
    綜上所述，被告過失致死犯行，事證明確，堪以認定。至被告上訴本院後辯稱，
    被害人黃進輝，係因甲狀腺破裂，併心肺衰竭死亡，故質疑被害人死亡，與本件
    車禍有因果關係。就此部分，經本院將本案送法務部法醫研究所，鑑定被害人黃
    進輝死因，究係因甲狀腺破裂、併心肺衰竭死亡？抑係因本件肇事受傷死亡？或
    其他原因併合致死？法醫研究所鑑定結果認為，死者黃進輝胸部外傷等，非致命
    傷，死者生前雖患有甲狀腺功能亢進，為慢性疾病，致有心臟病史，然亦非致命
    原因，惟死者恰因交通事故，造成臉、下頜部及喉部挫傷，並致甲狀腺挫裂，經
    緊急局部甲狀腺切除，固極可能因甲狀腺風暴，引起心律不整，心肺衰竭及代謝
    性休克死亡，惟本件死者死亡原因，應與車禍有因果關係，死亡方式為意外，有
    該所九十一二年七月廿二日法醫理字第○九三○○○一六六七號函在卷可憑（詳
    本院卷一○五至一○六頁）。由此觀之，本件被害人死亡，與被告車禍過失行為
    ，確有因果關係，應得以證明，被告上開抗辯，即非可取，併此敘明。
三、另本件車禍，經送台灣省嘉雲區車輛行車事故鑑定委員會鑑定，鑑定結果雖認，
    本件肇事「似乎」小貨車，並非停車而被撞云云（詳相驗卷四八頁）。然依肇事
    時，目擊證人莊本源於警訊供稱：當時甲○○駕駛ＥＣ─一四七五號小貨車，由
    北往南，停在檳榔攤旁機車道，我上前拿芒果青給他，並跟他說如檳榔小姐穩定
    點，早上就跟他去做鐵工（當時小貨車，還在發動中，車內有他小孩），沒多久
    ，就聽到有東西，撞到小貨車後面的聲音，我就過去，看到ＨＯＰ─八九一號機
    車，撞上小貨車，人躺在靠快車道方向，我馬上叫救護車，將傷者送醫，車禍後
    ，機車前面全毀，小貨車只有後車牌位置凹進去，車禍當時，只有我在現場，所
    以都有看到，其他人都是聽到聲音，才出來看等語（詳相驗卷十一頁背面）。參
    酌卷附道路交通事故現場圖，肇事後，小貨車頭南尾北，停於機車道上，機車亦
    頭南尾北，左倒於機車道，停於小貨車後方，與小貨車相距二公尺（詳相驗卷十
    三頁）。又依肇事後，現場照片，機車頭全毀，小貨車車牌位置凹陷，有現場照
    片在卷可憑（詳相驗卷十七至二十頁）。由上開車禍後現場照片及現場圖觀之，
    被告小貨車與被害人機車行向，停放位置及兩車受損部位，核與目擊證人莊本源
    上開供述，互相吻合，足見目擊證人莊本源供述，係屬真實，應可採信。以此言
    之，台灣省嘉雲區車輛行車事故鑑定委員會，鑑定結果認，本件肇事「似乎」小
    貨車，並非停車而被撞云云，核非有據，自無可取，併此敘明。
四、核被告所為，係犯刑法第二百七十六條第一項過失致死罪。又被告係無駕照，而
    駕車致人死亡，應依道路交通管理處罰條例第八十六條第一項規定，加重其刑。
五、本件原判決以被告罪證明確，因予適用刑法第二百七十六條第一項，道路交通管
    理處罰條例第八十六條第一項，罰金罰鍰提高標準條例第一條前段規定，併審酌
    被告無照駕駛，又任意停放汽車，占用機車專用道，造成路障，致被害人機車撞
    擊被告小貨車後方，而人車倒地死亡，且迄未與被害人家屬達成調解，及被告事
    後欲脫免刑責，竟又託友人頂替其過失罪責等一切情狀，量處被告有期徒刑十月
    ，以資懲儆。本院經核，原判決認事用法，均無違誤，量刑亦稱妥適。被告上訴
    意旨，否認犯行，依上所述，為無理由，應予駁回。
據上論斷，應依刑事訴訟法第三百六十八條，判決如主文。
本案經檢察官楊治宇到庭執行職務。
中    華    民    國      九十三      年      九      月      二        日
                                  臺灣高等法院臺南分院刑事第六庭
                                      審判長法官  蔡    崇    義
                                            法官  許    進    國
                                            法官  董    武    全
右正本證明與原本無異。
不得上訴。
                                      法院書記官  黃    全    忠
中    華    民    國      九十三      年      九      月      七        日
附錄法條：
刑法第二百七十六條第一項：
因過失致人於死者，處二年以下有期徒刑、拘役或二千元以下罰金。
道路交通管理處罰條例第八十六條：
汽車駕駛人，無駕駛執照駕車、酒醉駕車、吸食毒品或迷幻藥駕車、行駛人行道或行
經行人穿越道不依規定讓行人優先通行，因而致人受傷或死亡，依法應負刑事責任者
，加重其刑至二分之一。
汽車駕駛人，在快車道依規定駕車行駛，因行人或慢車不依規定，擅自進入快車道，
而致人受傷或死亡，依法應負刑事責任者，減輕其刑。
